【裁判字號】    98,交訴,8
【裁判日期】    981105
【裁判案由】    公共危險等
【裁判全文】
臺灣士林地方法院刑事判決               98年度交訴字第8號
公  訴  人  臺灣士林地方法院檢察署檢察官
被      告  丙○○
上列被告因公共危險等案件，經檢察官提起公訴（97年度偵字第
15387號），本院判決如下：
    主  文
丙○○從事業務之人，因業務上之過失傷害人，處有期徒刑肆月
，如易科罰金，以新臺幣壹仟元折算壹日。
被訴肇事逃逸部分無罪。
    事  實
一、丙○○係計程車駕駛，平日以駕駛計程車載客為業，為從事
    駕駛業務之人，於民國97年6月10日20時20分許，駕駛車牌
    號碼167-DC號營業小客車（下稱系爭計程車），沿臺北市○○區○○路由北向南（起訴書誤載為由西向東）方向行駛，
    途經臺北市○○路與福德路之交岔路口時，理應注意汽車行
    駛至交岔路口，行進應遵守交通號誌之指示，而依當時情形
    ，又無不能注意之情事，竟疏未注意其時文林路行向之號誌
    為紅燈，即貿然闖越通行，適乙○○騎乘車牌號碼SEN－085
    號輕機車（下稱系爭機車），沿福德路由東往西，而於福德
    路行向顯示為綠燈時，行經福德路與文林路之交岔路口欲左
    轉文林路，見丙○○闖越紅燈自右方而來，因閃避不及失去
    平衡，人車倒地，受有右膝蓋骨骨折、右膝後十字韌帶斷裂
    及手腳多處擦傷等傷害。因車禍發生時，適丁○○騎乘車牌
    號碼737-CKY號重機車在乙○○後方同向行駛，見狀乃立刻
    騎車追趕攔停丙○○回到肇事現場，始為警循線查獲。
二、案經乙○○訴由臺灣士林地方法院檢察署檢察官偵查起訴。
    理  由
壹、證據能力之判斷：
一、查本件被告丙○○所為不利於己之陳述，並無出於強暴、脅
    迫、利誘、詐欺、疲勞訊問、違法羈押或其他不正之方法，
    亦非違反法定障礙事由經過期間不得訊問或告知義務之規定
    而為，依刑事訴訟法第156條第1項、第158條之2規定，應認
    均有證據能力。
二、本件資以認定被告犯罪事實之其他供述及非供述證據（詳見
    後述），檢察官、被告於本院調查證據時，並未於言詞辯論
    終結前聲明異議，本院審酌該等供述證據作成之情況，認為
    適當，且亦無其他違背法定程序而取證之情形，依刑事訴訟
    法第159條之5規定、第158條之4反面解釋，自有證據能力。
貳、業務過失傷害有罪部分：
一、得心證之理由：
    訊據被告丙○○固坦承於前揭時間駕駛系爭計程車沿文林路
    由北往南行經文林路與福德路口，適告訴人乙○○騎乘系爭
    機車沿福德路東往西行經該處，後於該處人車倒地而受有右
    膝蓋骨骨折、右膝後十字韌帶斷裂及多處擦傷等傷害之事實
    ，惟矢口否認有何業務過失傷害之犯行，辯稱：伊沒有闖紅
    燈，沒有擦撞到告訴人系爭機車，也沒聽到任何撞擊聲，且
    系爭計程車上亦查無擦撞痕云云。惟查：
  (一)告訴人於被告駕駛系爭計程車沿文林路由北往南行經文林
      路與福德路口時，適騎乘系爭機車沿福德路東往西行經該
      處，後於該處人車倒地而受有右膝蓋骨骨折、右膝後十字
      韌帶斷裂及多處擦傷等傷害之事實，為被告所是認，並有
      新光吳火獅紀念醫院97年8月15日乙種診斷證明書及臺北
      市立聯合醫院陽明院區97年10月9日診斷證明書各1紙（見
      他字卷第6-7頁）在卷可證，此部分事實應堪認定。
  (二)被告雖辯稱伊無闖紅燈云云，惟查：
      1.被告先於警詢供稱：伊當時與告訴人發生車禍，造成告
        訴人身體多處受傷，當時伊有闖紅燈等語（見他字卷第
        21-22頁），於偵訊及本院審理時始又改稱：伊在綠燈
        剛變黃燈時就開過去了，沒有搶紅燈也沒有闖紅燈，是
        伊太太將闖紅燈的罰單繳了，伊警詢才這樣說等語（見
        偵字卷第5、31-32頁、本院卷第23、48-61頁），其所
        述前後不一，且就闖紅燈之罰單均未曾提出申訴或異議
        ，所辯是否可信，已非無疑。
      2.又證人即告訴人乙○○結證：伊當時在福德街方向綠燈
        左轉文林路，伊確認當時是綠燈，且當時同行有別的機
        車騎士，在伊倒地後去將被告追回來等語（見偵字卷第
        30-3 1頁），核與證人即目擊證人丁○○證稱：伊當時
        騎乘車牌號碼737-CKY號重機車沿福德路由東向西行駛
        ，至福德路與文林路口停等紅燈，綠燈後告訴人是路口
        第一輛左轉機車，伊在告訴人後方亦要左轉文林路，突
        見被告闖紅燈過來，告訴人人車倒地，告訴人當時已過
        中線，伊距離現場約5公尺等語（見他字卷第31頁、本
        院卷第50-53頁）、證人即到場處理員警甲○○結證：
        道路交通談話紀錄表係由伊詢問並製作，目擊證人丁○○表示被告從文林路直行時已經黃燈轉為紅燈，告訴人
        從福德路要左轉時已經是綠燈，當時證人丁○○的行進
        與告訴人同向，均係綠燈剛起步，只要目擊證人有講的
        伊都會作紀錄，號誌變化雖會有2至3秒的秒差，但被告
        是文林路北上南下，福德路的路寬比較短，被告有很充
        裕的時間可以通過，應不可能係因號誌燈號變化而發生
        事故等語（見本院卷第16-18頁）相符，且有臺北市政
        府警察局士林分局交通分隊交通事故談話紀錄表3紙（
        見他字卷第46、47、49頁）、道路交通事故調查報告表
        (一)、(二)各1紙（見他字卷第51-52頁）在卷可稽，足
        認被告於前揭時間駕駛系爭計程車沿文林路由北往南行
        經文林路與福德路口時，確有闖越紅燈之事實。
  (三)被告雖又辯稱：伊沒有擦撞到告訴人系爭機車，也沒聽到
      任何撞擊聲，且系爭計程車上亦查無擦撞痕云云，惟查：
      1.訊據證人丁○○結證：被告闖紅燈過來有向右閃躲告訴
        人，系爭計程車左後方葉子板擦撞到系爭機車何部位伊
        不清楚，系爭機車是向右倒等語（見本院卷第50-51頁
        ），參以卷內臺北市政府警察局士林分局交通分隊道路
        交通事故補充資料表記載：系爭機車右側車頭、把手擦
        痕，右側車身倒地，告訴人右手、右腳擦挫傷，右膝骨
        折（見他字卷第45）、及車輛受損照片顯示：告訴人所
        騎乘機車之右側車頭、把手有擦地痕跡等情（見他字卷
        第54 -59頁），且告訴人前往新光吳火獅紀念醫院及臺
        北市立聯合醫院陽明院區治療，經醫師診斷確實受有右
        膝蓋骨骨折、右膝後十字韌帶斷裂及多處擦傷等傷害已
        如前述，是告訴人騎乘系爭機車於該時地顯係向右傾倒
        致傷無疑。
      2.又訊據證人丁○○結證：當時伊有檢查系爭計程車，但
        沒有發現撞擊痕跡，沒有掉漆也沒有凹痕，伊沒有聽到
        撞擊聲，只聽到機車倒地聲等語（見本院卷第51-52頁
        ）、證人甲○○結證：這件車禍伊印象較深係因碰撞不
        明顯，系爭機車沒有很大撞擊、破損之情況，伊找過系
        爭計程車亦沒有明顯擦撞痕跡，他字卷第57頁照片所示
        系爭計程車左後方的二凹陷不是刮擦凹陷，而是被何物
        擊中的痕跡，且該二凹陷上有灰塵，應該是舊的痕跡等
        語（見本院卷第18-21頁），核與臺北市政府警察局士
        林分局交通分隊道路交通事故補充資料表記載：系爭計
        程車無明顯撞擊痕（見他字卷第45頁）、及車輛受損照
        片顯示：系爭機車左側、後側無明顯撞擊、破損或刮擦
        痕跡，系爭計程車無明顯撞擊痕，且系爭計程車左後側
        之凹痕為橢圓形及圓形凹洞，而與一般車禍刮擦痕或撞
        擊痕不同等情（見他字卷第54-59頁）相符，足見系爭
        計程車及系爭機車上均查無擦撞痕跡；再佐以系爭機車
        係向右傾倒已如前述，衡諸若系爭計程車左側與系爭機
        車右側在雙方均有相當車速下確發生碰撞或擦撞，以物
        理原理觀之，系爭機車當無向右傾倒之理，是尚難認告
        訴人係因遭被告擦撞而倒地。至證人即告訴人及證人丁○○固證述：被告駕駛系爭計程車左後葉子板撞到系爭
        機車右側，使告訴人倒地致傷，至於撞到機車何處伊不
        清楚等語（見他字卷第31頁、偵字卷第30頁、本院卷第
        50頁），惟其既無法確定系爭機車之遭撞擊點，又核與
        前述客觀事證不符，另證人即告訴人並稱撞擊聲音很大
        聲，伊往左倒地等語（見偵字卷第30-32頁），惟亦與
        證人丁○○前揭證述有異，則渠等於車禍發生之瞬間是
        否得以清楚目視並精確判斷車禍經過，尚有疑問，均難
        執為被告不利認定之依據，附此敘明。
      3.惟依證人即告訴人證述：伊左轉時被告突然闖紅燈過來
        ，伊不知道被告會闖紅燈等語（見偵字卷第30-33頁、
        他字卷第47頁臺北市政府警察局士林分局交通分隊道路
        交通事故談話紀錄表）、及證人丁○○證述：告訴人要
        左轉時，被告突然闖紅燈過來，被告有往右邊閃告訴人
        ，但告訴人還是倒地等語（見他字卷第30-32頁），再
        參以告訴人及證人丁○○均證述系爭計程車與系爭機車
        有發生擦撞等語已如前述，足認被告駕駛系爭計程車闖
        越紅燈行經路口時與告訴人之系爭機車距離極為接近，
        則其駕駛系爭計程車雖未撞擊系爭機車，惟其闖越紅燈
        之行為事出突然，且位置極逼近系爭機車，未保持安全
        距離，顯係造成告訴人應變不及、重心不穩致人車傾倒
        之原因。
  (四)按汽車行駛至交岔路口，其行進、轉彎，應遵守燈光號誌
      ，道路交通安全規則第102條第1項第1款定有明文。查被
      告領有計程車職業駕照，駕駛系爭計程車本應注意上揭規
      定，且依其情形當時當時天候晴，夜間有照明，市區道路
      ○○路面、乾燥、無缺陷、無障礙物、視距良好，並無不
      能注意之情形（見他字卷第51頁道路交通事故調查報告表
      ），竟仍疏未注意而貿然闖越紅燈，未保持行車安全距離
      ，使告訴人應變不及、重心不穩致人車傾倒而受傷，是被
      告於對本件交通事故之發生顯有過失，且其過失行為與告
      訴人之傷害間亦具有相當因果關係。另本件事故經送臺北
      市車輛行車事故鑑定委員會鑑定，鑑定結果亦認：被告闖
      紅燈行駛為本事故之肇事原因，告訴人無肇事因素等情，
      有臺北市車輛行車事故鑑定委員會00000000000號鑑定意
      見書（見98年度審交訴字第29號卷第20-22頁）在卷可按
      ，附此敘明。至被告聲請與告訴人對質，待證事項為證人
      丁○○當場指控伊時，告訴人曾說「那你也闖紅燈啊」這
      句話為何意云云，惟本件事證已明，且此聲請無從證明被
      告上開抗辯是否屬實，爰認無調查必要，亦此敘明。
  (五)本件事證業臻明確，被告犯行堪予認定，應依法論科。
二、論罪科刑：
  (一)查被告丙○○係計程車駕駛，平日以駕駛計程車載客為業
      ，自係從事於駕駛業務之人，核其所為，係犯刑法第284
      條第2項前段之業務過失傷害罪。另起訴書認被告於案發
      當時係沿臺北市○○區○○路由西向東方向行駛，顯係誤
      載，應予更正，附此敘明。
  (二)爰審酌：被告無車禍肇事科刑紀錄，有臺灣高等法院被告
      前案紀錄表存卷可按，其品行及生活狀況；又因一時疏忽
      ，造成告訴人乙○○傷害非輕，其犯罪所生危害；犯後仍
      飾詞狡辯，且迄今尚未與告訴人家屬達成和解賠償損害，
      其犯後態度；及其過失情節即違反義務之程度等一切情狀
      ，量處如主文所示之刑，並諭知易科罰金之折算標準。
參、肇事逃逸無罪部分：
一、公訴意旨另以：被告丙○○於前揭時、地肇事後，竟未予理
    會車禍及告訴人乙○○受傷之情形，反旋即駕車逃逸，嗣因
    發生車禍當時，適丁○○騎乘車牌號碼737-CKY重機車在告
    訴人後方同向行駛，見狀乃向前追趕攔停被告，被告方返回
    現場處理，而為警循線查獲，因認被告此部分涉犯刑法第
    185條之4肇事逃逸罪嫌云云。
二、按犯罪事實應依證據認定，無證據不得認定犯罪事實，又不
    能證明被告犯罪者，應諭知無罪之判決，刑事訴訟法第15 4
    條第2項、第301條第1項分別定有明文。又認定犯罪事實所
    憑之證據，雖不以直接證據為限，間接證據亦包括在內，然
    而無論直接證據或間接證據，其為訴訟上之證明，須於通常
    一般之人均不致有所懷疑，而得確信其為真實之程度者，始
    得據為有罪之認定，倘其證明尚未達到此一程度，而有合理
    之懷疑存在而無從使事實審法院得有罪之確信時，即應由法
    院為諭知被告無罪之判決，最高法院著有76年臺上字第4986
    號判例可資參照。又按刑法第185條之4駕駛動力交通工具肇
    事逃逸罪之立法目的，係為維護交通安全，加強救護，減少
    被害人之死傷，促使駕駛人於肇事後，能對被害人即時救護
    ；而該罪之成立，須行為人知悉或預見其駕駛動力交通工具
    肇事，致人受有死亡或傷害之結果，卻未為必要之救護措施
    ，反而為避免被查覺其人、事，掩飾犯罪跡證，而逕自離開
    現場者，始足當之。反之，若行為人未能知悉其駕駛動力交
    通工具已肇事，致人受有死亡或傷害之結果，縱未為必要之
    救護措施，逕自離開現場，亦難成立該罪。
三、訊據被告丙○○堅詞否認有公訴人所指之肇事逃逸犯行，辯
    稱：伊沒有聽到撞擊聲或機車跌倒的聲音，也不知道有車禍
    發生，等證人丁○○攔下伊時才知道，伊就馬上回現場處理
    等語。而公訴人認被告涉犯刑法第185條之4之肇事逃逸罪嫌
    ，無非係以告訴人之指述、證人丁○○之證述、道路交通事
    故談話紀錄表、道路交通事故初步分析研判表、車禍現場之
    照片及肇事車輛照片等證據為主要依據。
四、經查：
  (一)被告丙○○係計程車駕駛，為從事駕駛業務之人，於前揭
      時地駕駛系爭計程車，沿文林路由北向南行經文林路與福
      德路口時，貿然闖越紅燈，適告訴人乙○○騎乘系爭機車
      ，沿福德路由東往西，而於福德路行向顯示為綠燈時，行
      經福德路與文林路口欲左轉文林路，見被告闖越紅燈自右
      方而來，因閃避不及失去平衡，人車倒地致傷等情，已如
      前述。而被告未停留現場即時救護被害人而逕行駛離等情
      ，業據被告於警詢、偵查及本院審理時供承：伊沒聽到聲
      音，系爭計程車與系爭機車也沒有擦撞，伊不知道有發生
      車禍，當時伊在找客人要載客，證人丁○○將伊攔下時伊
      以為是詐騙集團就繼續往前開，證人丁○○繼續敲門並說
      伊肇事逃逸時，伊才知道，就馬上倒車回去查看等語（見
      他字卷第21-22頁、偵字卷第4-5、32頁、98年度審交訴第
      29 號卷第13頁、本院卷第49、58-60頁），復有告訴人結
      證：被告沒有立刻停車就開走了，是有個機車騎士去把被
      告追回來等語在卷（見偵字卷第30-31頁），核與證人丁○○證述：告訴人倒地時被告沒有煞車，也沒有停下來，
      是伊騎車去追約100公尺才將被告攔下處理等語（見他字
      卷第31頁、本院卷第50-52頁）相符，是被告確有駕車肇
      事致人成傷，未停留現場及時救護被害人而逃逸之事實，
      至堪認定。
  (二)惟依下列各節，尚難認被告主觀上有知悉肇事致人成傷後
      逃逸之犯意：
      1.本件車禍係發生在系爭計程車左側後方，並非其自然視
        線所及，須透過後視鏡、車身之異常振動或周圍異常聲
        響始能察覺。然本件車禍非因系爭計程車撞擊系爭機車
        所致，而係因被告闖越紅燈之行為事出突然，且位置極
        逼近系爭機車，始造成告訴人應變不及、重心不穩致人
        車傾倒等情，已如前述，是被告辯稱當時系爭計程車並
        無感覺有晃動或震動，不知系爭機車倒地等情，非毫無
        根據。再者，依被告供述當時關著車窗（見本院卷第57
        頁），核與證人丁○○結證當時系爭計程車4個車窗關
        著等語相符（見本院卷第52頁），亦難認被告確有聽聞
        機車之倒地聲而得知悉自己肇事之情事。
      2.又依證人丁○○結證：告訴人倒地時被告並沒有煞車，
        告訴人倒地後被告就開走了，伊追了約100公尺攔下被
        告等語（見本院卷第50-52 頁），可知被告於車禍當時
        ，並未如同一般肇事逃逸之汽車駕駛人於車禍發生之初
        有因發現車禍而緊急煞車，或於得知有人發現車禍發生
        後為逃避民刑事責任，而加速逃逸之情況，致證人丁○○得以追及並攔下被告，是被告辯稱其於案發當時並未
        察覺肇事始駕車離去等語，亦屬有據。
      3.至證人丁○○雖結證：伊在追被告時看到被告開了約50
        、60公尺時有煞車往後看一下，然後又開走等語（見本
        院卷第50頁），惟被告為計程車駕駛，又依被告於偵訊
        及本院均供稱：當時伊車上沒有載客，過了紅綠燈正慢
        下找客人等語（見偵字卷第32頁、見本院卷第57-60頁
        ），核與計程車因營業需要，注意路旁叫車之客人時多
        有減速或停頓等情，尚屬相符，再者，被告若知悉自己
        肇事，且有煞車往後看而發現告訴人倒地及證人丁○○
        追趕之情事，其若欲逃逸則理應更加速離去，其若因知
        悉有人追趕而欲返回事故現場處理，則理應即減速或停
        止由證人丁○○攔下，而不致有未加速離去、而又於減
        速後回復一般速度前進而仍為證人丁○○追及攔下之情
        事，是此尚難為對被告不利之認定。
      4.另證人即告訴人固結證：撞擊聲音很大聲等語（見偵字
        卷第32頁），惟與證人丁○○前揭證述及客觀證據有異
        ，已如前述，亦難執作被告不利之認定，附此敘明。
五、此外，本院復查無其他積極證據足資證明被告有公訴人所指
    之上開犯行，而不能證明被告犯罪，是揆諸前揭法條及判例
    意旨，自應就公訴人起訴被告肇事逃逸罪部分之犯行，為被
    告無罪之諭知。
據上論斷，應依刑事訴訟法第299條第1項前段、第301條第1項，
刑法第284條第2項前段，刑法第41條第1項前段，刑法施行法第
1條之1第1項、第2項前段，判決如主文。
本案經檢察官江耀民到庭執行職務。
中    華    民    國    98    年    11    月    5    日
                  刑事第三庭審判長  法  官  李育仁
                                    法  官  孫曉青
                                    法  官  謝佳純
以上正本證明與原本無異。
如不服本判決應於收受判決後10日內向本院提出上訴書狀，並應
敘述具體理由；其未敘述上訴之理由者，應於上訴期間屆滿後20
日內向本院補提理由書（均須按他造當事人之人數附繕本），切
勿逕送上級法院。
                                    書記官  游育慈
中    華    民    國    98    年    11    月    5     日
附錄本件所犯法條：刑法第284條第2項
從事業務之人，因業務上之過失傷害人者，處 1 年以下有期徒刑
、拘役或1 千元以下罰金，致重傷者，處3 年以下有期徒刑、拘
役或2 千元以下罰金。


司法院資訊處製作；財團法人民間司法改革基金會備份。
